臺灣高等法院刑事裁定
109年度毒抗字第116號
抗  告  人
即  被  告  劉冠廷


上列抗告人即被告因違反毒品危害防制條例案件，不服臺灣桃園
地方法院109年度毒聲字第236號，中華民國109年6月12日裁定，
提起抗告，本院裁定如下：
    主  文
抗告駁回。                                             
    理  由
一、原裁定意旨略以：抗告人即被告劉冠廷（下稱被告）基於施
    用第二級毒品之犯意，於民國108年11月10日晚間10時許，
    在桃園市○○區○○路0段000號住處，施用第二級毒品大麻1次
    ，嗣於108年11月13日下午1時5分許，在苗栗縣竹南鎮竹南
    火車站廁所外為警查獲等情，業據被告於警詢時及偵查中均
    坦承不諱，且被告為警採集之尿液，經送中山醫學大學附設
    醫院檢驗科藥物檢測中心以免疫學分析法初步檢驗，並以氣
    相層析質譜分析法確認檢驗後，確呈大麻類陽性反應，有該
    中心出具之尿液檢驗報告、苗栗縣警察局竹南分局偵辦違反
    毒品危害防制條例案件尿液鑑驗代碼對照表各1份在卷可稽
    。又毒品施用後於尿液、血液中可檢出最大時限，與施用劑
    量、施用頻率、施用方式、施用者飲水量之多寡、個人體質
    、代謝情況、檢體收集時間點及所用檢測方法之靈敏度等因
    素有關，一般於尿液中可檢出之最大時限，大麻為1-10天，
    而以氣相層析質譜儀分析法作藥物及其代謝產物之定性及定
    量分析檢驗者，幾乎不會有偽陽性反應產生，凡此俱為法院
    辦理違反毒品危害防制條例案件所已知，故上開檢驗結果，
    當可採信。故檢察官聲請將被告送勒戒處所執行觀察、勒戒
    ，核無不當，爰依毒品危害防制條例第20條第1項及觀察勒
    戒處分執行條例第3條第1項規定，裁定准許被告送勒戒處所
    觀察、勒戒等語。
二、抗告意旨略以：被告前未曾受觀察、勒戒處分，衡酌本案情
    節、素行、生活狀況等一切情狀，應可認被告無入勒戒處所
    觀察、勒戒之必要，請撤銷原裁定，給予被告戒癮治療之機
    會云云。 
三、按本院暨所屬法院107年法律座談會刑事類提案第22號研討
    結果：
  ㈠97年4月30日修正公布之毒品危害防制條例第24條（該條另於
    109年1月15日修正公布，109年7月15日施行，然因本案被告
    為「初犯」，修正結果對本案不生影響，以下僅擷取有關「
    初犯」之說明）第1項，採行「觀察、勒戒」與「緩起訴之
    戒癮治療」並行之雙軌模式，並無「緩起訴之戒癮治療」應
    優先於「觀察、勒戒」的強制規定。且依毒品危害防制條例
    第24條第2項規定及最高法院100年度第1次刑事庭會議決議
    之結論，檢察官對於「初犯」施用毒品案件，如為附命完成
    戒癮治療之緩起訴處分，嗣該緩起訴處分被撤銷確定，檢察
    官應直接予以起訴或聲請簡易判決處刑，而不得再向法院聲
    請觀察、勒戒。反之，如係先向法院聲請觀察、勒戒，並視
    被告有無繼續施用毒品傾向，決定是否接受強制戒治，其於
    觀察、勒戒完畢或強制戒治期滿後，最終均可獲得不起訴處
    分，所以如將後續不能完成戒癮治療及司法追訴之潛在風險
    一併納入考量，附命完成戒癮治療之緩起訴處分並非必然有
    利於被告。是以就保障被告利益之觀點而言，亦無必要將「
    緩起訴之戒癮治療」認係「觀察、勒戒」之前置處分。因此
    ，檢察官自得按照個案情形，依法裁量決定採行何者為宜。
  ㈡另由「毒品戒癮治療實施辦法及完成治療認定標準」第6條：
    「檢察官為緩起訴處分前，應得參加戒癮治療被告之同意，
    並向其說明完成戒癮治療應遵守事項後，指定其前往治療機
    構參加戒癮治療」；「未滿20歲之被告，並應得其法定代理
    人之同意。」之規定可知，受戒癮治療者必須自行前往治療
    機構接受戒癮治療並遵守一定事項，一旦違反，其緩起訴處
    分即有可能遭到撤銷，並由檢察官依法追訴。故如檢察官欲
    依毒品危害防制條例第24條規定，以緩起訴方式替代觀察、
    勒戒時，自應詢問行為人是否同意接受戒癮治療。是緩起訴
    之戒癮治療應屬法律賦予檢察官偵查裁量結果之作為，不得
    認為係施用毒品者所享有之權利。而是否給予施用毒品者為
    附命完成戒癮之緩起訴處分，既屬檢察官之職權，自非法院
    所得介入審酌。
  ㈢又按毒品危害防制條例所規定之「觀察、勒戒」程序，係針
    對受處分人所為保安處分，目的在戒除行為人施用毒品身癮
    及心癮，以達教化與治療之目的，其立法意旨在幫助施用毒
    品者戒毒，性質上為一療程，而非懲罰，並屬強制規定，除
    檢察官審酌個案情形，依同條例第24條第1項為附命完成戒
    癮治療之緩起訴處分外，凡經檢察官聲請法院裁定將被告送
    勒戒處所觀察、勒戒者，法院僅得就其聲請審查被告是否有
    施用毒品之行為，以及被告是否為「初犯」而為准駁之裁定
    ，並無自由斟酌以其他方式替代或得以其他原因免予執行之
    權。而所謂「緩起訴之戒癮治療」，係由檢察官審酌個案情
    形，依毒品危害防制條例第24條規定，改以緩起訴處分方式
    轉介毒品施用者前往醫療院所治療。惟是否給予被告為附命
    完成戒癮治療之緩起訴處分，事屬刑事訴訟法第253條之1第
    1項及第253條之2第1項第6款特別賦予檢察官之職權，非法
    院所得審酌，被告亦無聲請檢察官為緩起訴之權利，檢察官
    即使未為此部分理由之說明，於法亦無不合。
　㈣是法院原則上應尊重檢察官職權之行使，僅就檢察官之判斷
    有違背法令、事實認定有誤或其他裁量重大明顯瑕疵等事項
    ，予以有限之低密度審查。
四、經查：
  ㈠被告於上開時間、地點，施用第二級毒品大麻1 次等情，業
    據被告於警詢時及偵查中均坦承不諱，且被告為警採集之尿
    液，經送中山醫學大學附設醫院檢驗科藥物檢測中心以免疫
    學分析法初步檢驗，並以氣相層析質譜分析法確認檢驗後，
    確呈大麻類陽性反應，有該中心出具之尿液檢驗報告、苗栗
    縣警察局竹南分局偵辦違反毒品危害防制條例案件尿液鑑驗
    代碼對照表各1份附卷可憑（見臺灣苗栗地方檢察署108年度
    毒偵字第1405號卷第81頁、第160頁反面），是被告於前開
    時、地施用第二級毒品大麻之犯行，已堪認定。又被告前未
    曾因施用毒品而接受觀察、勒戒處分，有本院被告前案紀錄
    表可參，從而，檢察官聲請將被告送勒戒處所觀察、勒戒，
    於法並無不合。
　㈡被告雖執前詞就原審為觀察、勒戒之裁定提起抗告；然檢察
    官對於「初犯」施用毒品案件者，本得按個案情形，依法裁
    量決定採行「緩起訴之戒癮治療」或「觀察、勒戒」，法院
    原則上應尊重檢察官職權之行使，僅就檢察官之判斷有違背
    法令、事實認定有誤或其他裁量重大明顯瑕疵等事項，予以
    有限之低密度審查，業於前述，本件檢察官既認被告符合初
    犯之要件，並審酌個案情節後，為令入勒戒處所施以觀察、
    勒戒之聲請，自屬檢察官裁量之結果，尚難僅因檢察官未予
    附命完成戒癮治療之緩起訴處分，即認檢察官之判斷有違背
    法令、事實認定有誤或有重大明顯瑕疵之情。至被告之素行
    、生活狀況等因素為何，與被告是否令入勒戒處所觀察、勒
    戒之判斷無關，且均非可免予觀察、勒戒執行之法定事由。
五、綜上所述，原裁定以被告施用第二級毒品大麻之犯行事證明
    確，且符合觀察、勒戒之要件，依毒品危害防制條例第20條
    第1項及觀察勒戒處分執行條例第3條第1項規定，裁定將被
    告送勒戒處所觀察、勒戒，核無違誤，被告仍執前詞提起抗
    告，並無理由，應予駁回。
據上論斷，應依刑事訴訟法第412 條，裁定如主文。
中　　華　　民　　國　　109 　年　　7 　　月　　24　　日
                  刑事第四庭  審判長法　官  陳筱珮
                                    法　官  邱滋杉
                                    法　官  羅郁婷
以上正本證明與原本無異。
不得再抗告。
                                    書記官  蔡易霖
中　　華　　民　　國　　109 　年　　7 　　月　　27　　日